臺灣高等法院刑事判決　　　　　　　　　96年度上易字第74號
上　訴　人
即　被　告　甲○○
上列上訴人因毒品危害防制條例案件，不服臺灣宜蘭地方法院95
年度易字第 365號，中華民國95年12月13日第一審判決（起訴案
號：臺灣宜蘭地方法院檢察署95年度毒偵字第946號、偵字第287
7號），提起上訴，本院判決如下：
    主  文
原判決撤銷。
甲○○施用第二級毒品，累犯，處有期徒刑柒月。扣案甲基安非
他命壹包（驗餘含袋重零點參壹捌公克）沒收銷燬之。
    事  實
一、甲○○前因違反毒品危害防制條例等案件，經法院分別判處
    有處徒刑7月、6月及5月確定，於民國（下同）94年6月10日
    縮短刑期假釋出監，並於 94年7月24日假釋付保護管束期滿
    視為執行完畢。復因施用毒品犯行，經臺灣宜蘭地方法院以
    92年度毒聲字第 4號裁定令入戒治處所施以強制戒治，因執
    行成效良好，認無繼續強制戒治之必要，經該院以92年度毒
    聲字第511號裁定停止戒治，於92年10月8日停止戒治釋放出
    所，所餘期間付保護管束，於 93年3月25日保護管束期滿未
    經撤銷，強制戒治視為執行完畢。詎猶不知悔改，復於強制
    戒治執行完畢後 5年內，基於反覆持續施用第二級毒品安非
    他命之犯意，於95年7月23日晚上8時10分許回溯96小時內及
    95年8月24日下午4時49分許回溯96小時內，在其宜蘭市○○
    街慶和巷7之1號住處，以打火機燒烤玻璃吸食器之方式，非
    法施用安非他命。嗣分別於95年7月23日晚上8時許，在宜
    蘭縣員山鄉○○路與深洲大道口，為警攔檢採尿查獲，並扣
    得甲基安非他命1包（毛重0.32公克，驗餘含袋重0.318公克
    ）。95年8月24日下午3時10分許，在宜蘭市○○街56號，
    為警持搜索票搜索後採尿送驗查獲。
二、案經宜蘭縣警察局及所屬宜蘭分局分別報請臺灣宜蘭地方法
    院檢察署檢察官偵查起訴。
　　理  由
一、被告經合法傳喚雖未到庭，但其確有於上揭時、地反覆持續
    施用毒品安非他命之事實，業據其於原審審理時坦承不諱（
    見原審卷第32、40頁），而其為警採集之尿液經送檢驗結果
    ，呈現安非他命類陽性反應，亦有慈濟大學濫用藥物檢驗中
    心檢驗總表（尿液編號各為 2897號及TＺ00000000000號）及
    警方尿液檢體採集送驗紀錄表各 2紙在卷可稽，而該公司所
    採氣相層析質譜儀分析法（ GC/MS）為目前國內最為精密之
    檢驗方法，在物質的判斷上有若指紋鑑定，並不會有（毒品
    ）偽陽性反應產生（即不會未施用毒品而檢驗出毒品反應）
    ，為美國司法判決上認定之依據，業據行政院國軍退除役官
    兵輔導委員會臺北榮民總醫院83年3月1日北總內字第0185
    5 號函闡釋綦詳。又個人口服投與安非他命後，其尿液中能
    否驗出安非他命陽性反應，與其投與方式、投與量、個人體
    質、採尿時間及檢測儀器之精密度等有關，一般而言，約百
    分之七十於口服投與24小時內自尿中排出，約百分之九十於
    96小時內自尿中排出，從而吸食時間距採集尿液時間最長可
    能不會超過4日，復有行政院衛生署藥物食品檢驗局81年2月
    8日 藥檢壹字第1156號函可查。且扣案之白色透明結晶性
    粉末一包（重量詳如前述），經送臺北榮民總醫院以上述同
    一分析法鑑定結果，均檢出第二級毒品甲基安非他命成分，
    亦有該院95年10月18日北總內字第0950020143號函及內附之
    鑑定書各 1紙在卷可稽。已足徵被告之自白核與事實相符，
    堪予採信。被告前因施用毒品犯行，經原審法院以92年度毒
    聲字第 4號裁定令入戒治處所施以強制戒治，因執行成效良
    好，認無繼續強制戒治之必要，經該院以92年度毒聲字第51
    1號裁定停止戒治，於92年10月8日停止戒治釋放出所，所餘
    期間付保護管束，於 93年3月25日保護管束期滿未經撤銷，
    強制戒治視為執行完畢等情，復有本院被告前案紀錄表 1紙
    在卷可按，被告確有於前開強制戒治視為執行完畢釋放後 5
    年內再犯本件施用第二級毒品之犯行，洵堪認定，應依法論
    科。
二、按安非他命係毒品危害防制條例第 2條第2項第2款所定具有
    成癮性、濫用性及社會危害性之第二級毒品，故核被告甲○
    ○所為，係犯毒品危害防制條例第 10條第2項之施用第二級
    毒品罪。其施用毒品前後持有之低度行為，應為施用之高度
    行為所吸收，不另論罪。查刑事法若干犯罪行為態樣，本質
    上原具有反覆、延續實行之特徵，立法時既予特別歸類，定
    為犯罪構成要件之行為要素，則行為人基於概括之犯意，在
　　密切接近之一定時、地持續實行之複次行為，倘依社會通念
  　，於客觀上認為符合一個反覆、延續性之行為觀念者，於刑
    法評價上，即應僅成立一罪。學理上所稱「集合犯」之職業
    性、營業性或收集性等具有重複特質之犯罪均屬之，例如經
    營、從事業務、收集、販賣、製造、散布等行為概念者是（
    最高法院95年度台上字第1079號判決參照）。安非他命既屬
　　具有成癮性、濫用性及社會危害性之第二級毒品，核其本質
  　原即具有反覆及持續實施之特性，倘行為人基於概括之犯意
    ，在密切接近之一定時間及空間內反覆從事同一施用毒品之
    行為，無非其施用成癮難以戒絕後所當然，於行為概念上，
    應認為包括的一罪，無論以連續犯或併合論罪之必要。本件
    被告前因施用毒品犯行，分別經法院裁定觀察勒戒、強制戒
    治及判處罪刑，猶無法戒斷而續為本案犯行，足見其係於密
    切接近之時地，基於同一行為決意，反覆持續實施同一型態
    之犯罪行為，於刑法評價上，應僅成立包括的一罪（即學理
    上所謂「集合犯」），不再論以連續犯或加以併合論罪之必
    要，併此指明。被告前因違反毒品危害防制條例等案件，經
　　法院分別判處有處徒刑7月、6月及5月確定，於94年6月10日
  　縮短刑期假釋出監，並於 94年7月24日假釋付保護管束期滿
    視為執行完畢，有本院被告全國前案紀錄表 1紙附卷足憑，
  　其受有期徒刑之執行完畢後， 5年內故意再犯本件有期徒刑
    以上之罪，為累犯，應依法加重其刑。
三、原審以被告事證明確，據以論罪科刑，固非無見，惟查：(一)
    觀察、勒戒或強制戒治執行完畢釋放後，五年內再犯第10條
    之罪者，檢察官應依法追訴，毒品危害防制條例第 23條第2
    項定有明文，故施用第一、二級毒品罪之追訴審判，必以被
    告業經觀察、勒戒或強制戒治執行完畢釋放後，始得為之，
    此項要件應於事實欄明確記載，並於理由欄說明其認定之依
    據，於法始無違誤，乃原判決僅於理由欄簡要敘述，於事實
    欄隻字未提，顯有未洽。(二)被告前後 2次施用毒品犯行，其
    行為或罪數關係為何，應加以究明，原判決雖於事實欄認定
    被告基於反覆實施之單一行為決意等語，但其性質為何，未
    見於理由說明，亦有未合。被告提起上訴否認犯罪，固無理
    由，然原判決既有前揭可議，仍屬無可維持，應由本院撤銷
    改判。爰審酌被告有多次前科，素行非佳，前因施用毒品案
    件，業經觀察勒戒、強制戒治及判處罪刑後，仍再為本件施
    用毒品犯行，足見其惡習已深，戒絕毒癮之意志不堅，然念
    其犯後尚知（於原審）坦承犯行及施用毒品屬自戕身心之行
    為，未積極侵害他人法益等一切情狀，量處如主文所示之刑
    。
四、扣案甲基安非他命1小包（含袋重0.32公克，驗餘含袋重0.3
    18公克），係第二級毒品（塑膠袋 1個與毒品無法析離分別
    稱重，應認與毒品無從分離而已成為其一部分），不問屬於
    犯人與否，應依毒品危害防制條例第 18條第1項前段沒收銷
    燬之。
五、被告經（二次）合法傳喚，無正當之理由不到庭（其於開庭
    前罹患腸胃炎，既未持續住院治療，難認有何不能到庭之正
    當理由），爰不待其陳述，逕行判決。
據上論斷，應依刑事訴訟法第369條第1項前段、第364條、第371
條、第299條第1項前段，毒品危害防制條例第 10條第2項、第18
條第1項前段，刑法第11條、第47條第1項，判決如主文。
本案經檢察官李良忠到庭執行職務
中　　華　　民　　國　　96　　年　　3 　　月　　15　　日
                  刑事第三庭  審判長法  官　許國宏
                                    法  官  楊貴志
                                    法  官  朱光仁
以上正本證明與原本無異。
不得上訴。
                                    書記官  王宜玲
中　　華　　民　　國　　96　　年　　3 　　月　　16　　日
附錄：本案論罪科刑法條全文
毒品危害防制條例第10條
施用第一級毒品者，處 6 月以上 5 年以下有期徒刑。
施用第二級毒品者，處 3 年以下有期徒刑。
